【裁判字號】    97,重訴,674
【裁判日期】    970606
【裁判案由】    撤銷信託登記等
【裁判全文】
臺灣臺北地方法院民事裁定             97年度重訴字第674號
原      告    祥麟建設有限公司
兼法定代理人  丁○○
被      告    乙○○
                        號
              丙○○
                        25號.
              國泰世華銀行股份有限公司
法定代理人    甲○○
上列當事人間撤銷信託登記等事件，本院裁定如下：
    主  文
本件移送臺灣花蓮地方法院。
    理  由
一、按其他因不動產涉訟者，得由不動產所在地之法院管轄。又
    共同訴訟之被告數人，其住所不在一法院管轄區域內者，各
    該住所在地之法院俱有管轄權。但依第4條至前條規定有共
    同管轄法院者，由該法院管轄。訴之全部或1部，法院認為
    無管轄權者，依原告聲請或依職權以裁定移送於其管轄法院
    。民事訴訟法第10條第2項、第22條、第28條第1項分別定有
    明文。
二、本件原告起訴主張略以：被告乙○○於民國96年4月24日向
    原告丁○○、祥麟建設有限公司（下稱祥麟公司）訂購坐落
    於花蓮縣新城鄉○○段1559-12、1559-8地號土地及建造於
    其上之編號A4之門牌號碼為花蓮縣新城鄉○里○路146巷5弄7
    號之「山水御」建案不動產，約定價款新台幣（下同）530
    萬元，由乙○○先行支付350萬元，餘款則委託祥麟公司申
    辦銀行貸款。嗣被告丙○○於96年7月22日再向伊訂購坐落
    於花蓮縣新城鄉○○段1559-5、1557-3、1558-1、1560及15
    59-8地號土地、花蓮縣新城鄉○○段1559-11、1557-3、155
    8-1、1 560及1559-8地號土地，及建造於其上之編號B5、A3
    、門牌號碼為花蓮縣新城鄉○里○路146巷5弄12號、花蓮縣
    新城鄉○里○路146巷5弄5號之「山水御」建案不動產（與前
    開門牌號碼花蓮縣新城鄉○里○路146巷5弄7號之不動產合稱
    系爭不動產），約定價金分別為510萬元及520萬元，並約定
    於房屋結構體完成、鷹架拆除及取得使用執照後給付價金。
    詎料，系爭不動產於96年8月10日經准予核發使用執照後，
    乙○○及丙○○屢屢以各式理由拖延辦理貸款事宜，並訛稱
    家中長輩欲查看系爭不動產之所有權狀要求伊先行交付系爭
    不動產之所有權狀；乙○○及丙○○取得系爭不動產之所有
    權狀後，竟拒不交還，導致伊無法辦理銀行貸款，經伊多次
    催討請求渠等限期繳付款項，仍置若罔聞，是伊乃解除兩造
    間之系爭不動產買賣契約。乙○○及丙○○明知伊已解除兩
    造間系爭不動產之買賣契約，竟分別於96年11月27日及96年
    11月29日與被告國泰世華銀行股份有限公司（下稱國泰世華
    銀行）簽訂信託契約，並於96年12月5日完成以信託為登記
    原因之所有權移轉登記，乙○○及丙○○2人所為，顯係為
    逃脫債務，不願將系爭不動產返還與伊而為有害於伊之債權
    之行為，為此依民法第179條之規定請求被告撤銷系爭不動
    產上之信託登記後，將系爭不動產返還與伊，並聲明：(一)乙○○與被告國泰世華銀行就坐落於花蓮縣新城鄉○○段0000
    -0000地號土地（地目建、面積183平方公尺、所有權範圍全
    部）及其上同段1145建號門牌號碼花蓮縣新城鄉○里○段146
    巷5弄7號建號（所有權範圍全部）於96年11月29日所為之信
    託債權行為及信託物權行為應予撤銷，國泰世華銀行應將上
    開不動產於96年12月5日以信託為登記原因之所有權移轉登
    記塗銷；(二)丙○○與國泰世華銀行就花蓮縣新城鄉○○段00
    00-0000地號土地（地目建、面積100平方公尺、所有權範圍
    全部）及其上同段1144建號，建物門牌花蓮縣新城鄉○里○
    路146巷5弄5號建物（所有權範圍全部）、花蓮縣新城鄉○○段0000-000地號土地（地目建、面積101平方公尺、所有
    權範圍全部）及其上同段1150建號，建物門牌花蓮縣新城鄉
    ○里○路146巷5弄12號建物於96年11月27日所為之信託債權
    行為及信託物權行為應予撤銷，國泰世華銀行應將上開不動
    產於96年12月5日以信託為登記原因之所有權移轉登記塗銷
    ；(三)乙○○應將坐落於花蓮縣新城鄉○○段0000-0000地號
    地號土地（地目建、面積183平方公尺、所有權範圍全部）
    ，辦理所有權移轉登記予丁○○，並將坐落前揭土地上同段
    1145建號，門牌號碼花蓮縣新城鄉○里○路146巷5弄7號建物
    （所有權範圍全部）辦理所有權移轉登記予祥麟建設公司；
    (四)乙○○應將坐落花蓮縣新城鄉○○段0000-0 000地號土地
    （地目建、面積335平方公尺、權利範圍1萬分之1,289）、0
    000-0000地號土地（地目旱、面積80平方公尺、權利範圍1
    萬分之1,289）、0000-0000地號土地（地目建、面積5平方
    公尺、權利範圍1萬分之1,289）、0000- 0000地號土地（地
    目旱、面積5平方公尺、權利範圍1萬分之1, 289）辦理所有
    權移轉登記予丁○○；(五)丙○○應將坐落於花蓮縣新城鄉○○段0000-0000地號土地（地目建、面積100平方公尺、所有
    權範圍全部）辦理所有權移轉登記予丁○○，並將坐落前揭
    土地上同段1144建號，建物門牌花蓮縣新城鄉○里○路146巷
    5弄5號建物（所有權範圍全部）辦理所有權移轉登記予祥麟
    公司；(六)丙○○應將坐落於花蓮縣新城鄉○○段0000 -0000
    地號土地（面積101平方公尺、所有權範圍全部）辦理所有
    權移轉登記予丁○○，並將坐落前揭土地上同段1150建號，
    建物門牌花蓮縣新城鄉○里○路146巷5弄12號建物（所有權
    範圍全部）辦理所有權移轉登記予祥麟公司；(七)丙○○應將
    坐落花蓮縣新城鄉○○段0000-0000地號土地（地目建、面
    積335平方公尺、權利範圍1萬分之1,415）、0000-0000地號
    土地（地目旱、面積80平方公尺、權利範圍1萬分之1,4 15
    ）、0000-0000地號土地（地目建、面積5平方公尺、權利範
    圍1萬分之1,415）、0000-0000地號土地（地目旱、面積5平
    方公尺、權利範圍1萬分之1,415）辦理所有權移轉登記予丁○○。
三、經查，本件原告乃本於撤銷不動產信託登記關係有所請求而
    涉訟，而原告據以請求撤銷信託登記之系爭不動產之地址分
    別為花蓮縣新城鄉○里○路146巷5弄7號、花蓮縣新城鄉○里
    ○路146巷5弄12號及花蓮縣新城鄉○里○路146巷5弄5號，均
    坐落於花蓮縣新城鄉，依前開民事訴訟法第10條第2項、第
    22 條之規定，本件自應由系爭不動產之所在地之法院即臺
    灣花蓮地方法院管轄，不因國泰世華銀行之營業所在地在本
    院轄區，遽認定本院係有管轄權之法院。茲原告向無管轄權
    之本院起訴，顯係違誤，應依職權將本件移送於該管轄法院
    。
四、依首開法條裁定如主文。
中    華    民    國    97    年    6     月    6     日
                  民事第四庭    法  官  黃柄縉
以上正本係照原本作成
如對本裁定抗告須於裁定送達後10日內向本院提出抗告狀，並繳
納抗告費新臺幣1,000元
中    華    民    國    97    年    6     月    6     日
                                書記官  王黎輝


司法院資訊處製作；財團法人民間司法改革基金會備份。
